【裁判字號】    97,消債清,17
【裁判日期】    980324
【裁判案由】    清算事件
【裁判全文】
臺灣臺南地方法院民事裁定            97年度消債清字第17號
債  務  人  甲○○○
上列當事人聲請消費者債務清理事件，本院裁定如下：
    主  文
債務人甲○○○自民國九十八年三月二十四日十七時起開始清算
程序。
    理  由
一、按債務人不能清償債務或有不能清償之虞者，於法院裁定開
    始更生程序或許可和解或或宣告破產前，得向法院聲請清算
    。法院開始清算程序之裁定，應載明其年、月、日、時，並
    即時發生效力，消費者債務清理條例第3條、第80條、第83
    條第1項定有明文。
二、本件債務人主張：聲請人即債務人甲○○○毀諾前二年內收
    入為新台幣（下同）154,000元，負債總額為1,684,368元，
    均為無擔保或無優先權之債務，債務人名下並無任何財產，
    負債顯然超過資產甚多，已達不能清償債務或有不能清償之
    虞之程度。債務人雖曾依照中華民國銀行公會會員辦理消費
    金融案件無擔保債務協商機制與各債權銀行成立協商，約定
    自民國95年11月起，分80期，按月於每月10日支付21,055元
    ，至全部清償為止。債務人原在早餐店打工，自上午5時至
    10時，時薪80元，每日薪資400元，必須依靠配偶收入才能
    償還當月協商金額，剩餘金額無以維持基本生活。因為配偶
    蔡輝雄自96年3月間起生病，96年5月16日起住院至97年2月8
    日逝世，該期間需在醫院照顧配偶，故原先打工之工作，後
    來就無法工作了，而失業至今。債務人僅係一般消費者，並
    未從事營業，復未經法院裁定開始更生程序或宣告破產，爰
    向本院聲請清算等語。
三、債務人甲○○○主張毀諾前二年內收入為154,000元，負債
    總額為1,684,368元，均為無擔保或無優先權之債務。債務
    人名下並無任何財產。債務人曾於消費者債務清理條例施行
    前，與各債權銀行就無擔保債務成立協商，約定每月償還
    21,055元，共分80期。債務人僅係一般消費者，並未從事營
    業之事實，業據提出債權人清冊、債務人清冊、債務人之財
    產及收入狀況說明書、協議書、無擔保債務還款計畫、診斷
    證明書、死亡證明書、匯款傳票、財政部臺灣省國稅局95年
    、96年度綜合所得稅各類所得資料清單、財政部臺灣省國稅
    財產歸屬資料清單等為證，並經本院依職權調取勞保局電子
    閘門查詢作業被保險人投保資料查詢、稅務電子閘門財產所
    得調件明細表、法務部健保資訊連結作業查明，堪認債務人
    確已達不能清償債務或有不能清償之虞之程度。
四、按債務人對於金融機構因消費借貸、自用住宅借款、信用卡
    或現金卡契約而負債務，在聲請更生或清算前，應提出債權
    人清冊，以書面向最大債權金融機構請求協商債務清償方案
    ，並表明共同協商之意旨。債務人與金融機構協商成立者，
    不得聲請更生或清算。但因不可歸責於己之事由，致履行顯
    有重大困難者，不在此限，消費者債務清理條例第151條第1
    、5 項定有明文。債務人雖曾於消費者債務清理條例施行前
    ，與各債權銀行就無擔保債務成立協商，約定每月償還新台
    幣21,055元，共分80期，然債務人毀諾前工作時薪80元，每
    日可工作5小時，日薪400元，扣除休假，每月之收入尚未達
    12,000元；目前喪偶、失業，僅有老人年金3,000元以及子
    女奉養之生活費10,000元收入，而台灣省98年每月每人最低
    生活費係9,829元，有內政部歷年最低生活費一覽表1份在卷
    可稽；債務人每月所領之薪資扣除其最低生活費9,829元、
    扶養高齡母親（10年6月24日生）之費用3,000元後，已不足
    支付其之前與各債權銀行就無擔保債務成立協商所約定每月
    應償還之協商金額。債務人主張其係因不可歸責於己之事由
    ，致履行上開協議顯有重大困難，堪予採信。
五、綜上所述，債務人僅係一般消費者，並未從事營業，其已達
    不能清償債務或有不能清償之虞之程度，之前雖與各債權銀
    行達成協議，但因不可歸責於己之事由，致履行上開協議顯
    有重大困難，且未經法院裁定開始更生程序或宣告破產，又
    查無消費者債務清理條例第6 條第3 項、第8 條或第82 條
    第2 項各款所定駁回清算聲請之事由存在，則債務人聲請清
    算，應屬有據，爰裁定如主文。
中    華    民    國    98    年    3     月    24    日
                  民事第二庭    法  官    張麗娟
上為正本係照原本作成。
本件不得抗告。
中    華    民    國    98    年    3     月    24    日
                                書記官    楊宗倫


司法院資訊處製作；財團法人民間司法改革基金會備份。
